【裁判字號】    96,交聲,135
【裁判日期】    970222
【裁判案由】    違反道路交通管理處罰條例聲明異議
【裁判全文】
臺灣新竹地方法院交通事件裁定         96年度交聲字第135號
移送機關  交通部公路總局臺中區監理所臺中市監理站
受處分人  甲○○
即異議人
代 理 人  乙○○
上列受處分人因違反道路交通管理處罰條例案件，對於交通部公
路總局臺中區監理所臺中市監理站民國96年3月9日裁監稽違字第
裁61-E00000000號違反道路交通管理事件裁決書，聲明異議，本
院裁定如下：
    主  文
原處分撤銷。
甲○○不罰。
    理  由
一、原處分意旨略以：異議人即受處分人甲○○所有車號GX8-99
    2號重機車，於民國96年2月5日晚間9點40分，由乙○○騎乘
    於頭前溪橋南下機車道口處，因「未懸掛號牌行駛道路」，
    為新竹市警察局第二分局文華派出所員警於96年2月5日以填
    掣竹市警交字第E00000000 號舉發違反道路交通管理事件通
    知單（下稱舉發單）無誤，因認違反道路交通管理處罰條例
    第12條第1項第7款規定，由交通部公路總局臺中區監理所臺
    中市監理站（下稱臺中市監理站）於96年3月9日，以裁監稽
    違字第裁61-E00000000號違反道路交通管理事件裁決書，裁
    處罰鍰新臺幣（下同）5,400元，並依同條第2項之規定，牌
    照吊銷之等語。
二、異議人聲明異議意旨略以：異議人之夫即代理人乙○○於96
    年2月5日騎乘車號GX8-992 號重型機車行經頭前溪橋南下路
    口前因被後方機車由後撞上，以致車牌掉落，只能暫放於置
    物箱中，過橋後被執行酒測員警攔下時，即告知其車牌係因
    同日晚間9 時30分被撞才造成掉落，也出示車牌上毀損證明
    ，如附件照片以紅色筆圈起來部分所示，且正要騎去修理，
    惟其所知之機車行已休息，其並非新竹人，無從知悉附近之
    機車行之位置，然員警仍執意開單，並告知其應請修車行載
    走或是想辦法掛上去，否則就是違規等語，致異議人遭臺中
    市監理站，裁罰5,400 元，而此裁決顯有違誤，為此聲明不
    服，爰依法聲明異議，並請准將原裁決處分撤銷等語。
三、按行政機關對事件管轄權之有無，應依職權調查；其認無管
    轄權者，應即移送有管轄權之機關，並通知當事人。人民於
    法定期間內提出申請，依前項規定移送有管轄權之機關者，
    視同已在法定期間內向有管轄權之機關提出申請，行政程序
    法第17 條定有明文。又受處分人，不服第8條主管機關所為
    之處罰，得於接到裁決書之翌日起20日內，向管轄地方法院
    聲明異議，道路交通管理處罰條例第87條第1 項亦有明文，
    查本件異議人之同居人蘇維宏於96年3月12 日收受上揭裁決
    書後，其異議期間自96年3月13日起算20日，末日原為96年4
    月1日，因該日適逢星期日，故其末日應為4月2 日。又異議
    人甲○○委由乙○○於96年4月2日交通部公路總局新竹區監
    理所新竹市監理站（下稱新竹市監理站），提出異議，由新
    竹市監理站因管轄錯誤移送臺中市監理站辦理，嗣因乙○○
    未表明代理意旨而以其名義提出異議，經臺中市監理站令其
    補正，其業於96年5月8日補正，是本件異議人之代理人乙○
    ○所提之聲明異議，應屬合法，先予敘明。
四、次按汽車有已領有號牌而未懸掛或不依指定位置懸掛者，處
    汽車所有人新臺幣3,600元以上10,800 元以下罰鍰，並禁止
    其行駛；前項第2款、第10款之車輛並沒入之；第3 款、第4
    款之牌照扣繳之；第5款、第7款之牌照、號牌吊銷之；又本
    條例之處罰，受舉發違反道路交通管理事件之受處罰人，認
    為受舉發之違規行為應歸責他人者，應於舉發違反道路交通
    管理事件通知單應到案日期前，檢附相關證據及應歸責人相
    關證明文件，向處罰機關告知應歸責人，處罰機關應即另行
    通知應歸責人到案依法處理。逾期未依規定辦理者，仍依本
    條例各該違反條款規定處罰，道路交通管理處罰條例第12條
    、第85條第1項分別定有明文。
五、訊據本件異議人之代理人乙○○固不否認有於上揭時間，騎
    乘異議人所有車號GX8-992 號重型機車，行經新竹縣頭前溪
    橋南下機車道口，未依規定懸掛車牌而行駛於道路之事實，
    惟矢口否認有何違反道路交通管理處罰條例之行為，辯稱：
    其係因為騎車回新竹市居所時，車牌被經過的機車碰撞而掉
    落，其有以膠帶將車牌固定，惟因路面顛跛，車牌掉下來，
    其認為快到家了，就把車牌撿起來放在置物箱裡，後來行經
    頭前溪橋時就被警察臨檢攔停，發現我未懸掛車牌，就舉發
    我，我有告訴警察車牌被撞，所以將車牌放在車箱內，警察
    有查看，但還是舉發我云云。經查：
  (一)異議人所有車號GX8-992 號重型機車於前揭時、地有未依規
    定懸掛車牌而行駛於道路之違規行為，經警攔停舉發並由行
    為人乙○○簽收等情，有新竹市警察局第二分局文華派出所
    員警於96年2月5日所填掣竹市警交字第E00000000號舉發違
    反道路交通管理事件通知單影本1紙在卷可參（見本院卷第5
    、19頁），而異議人之代理人乙○○亦坦承當時騎乘該車行
    經上開地點，未懸掛車牌，故異議人車輛確有上揭違規事實
    ，堪予認定。
  (二)異議人之代理人乙○○於異議狀及本院調查時自承，確有於
    前揭時、地未懸掛車牌而行駛於道路之事實，惟辯稱其係於
    當日晚間9 時30分許，遭不明機車由後方追撞，而致車牌掉
    落，而於9 時40分為警取締，其非故意不懸掛車牌，而且當
    時機車行已休息，無法將車牌裝上等語。然上揭事實，業據
    證人即掣單舉發之新竹市警察局第二分局文華派出所警員羅
    卓鑫於本院調查時到庭具結證稱：「（問：舉發經過為何？
    ）當天執行路檢勤務，剛好攔停蘇先生，發現機車後方沒有
    懸掛車牌，詢問他為何沒有懸掛車牌，他說原本下午從新竹
    到竹北，傍晚發生狀況，車牌掉下來，我問他傍晚時機車行
    還有營業，為何沒有立即送修，他說隔天要到他家附近的機
    車行修理，我說車牌掉落到被攔檢時已經隔了幾個小時，所
    以還是依規定舉發。」、「（問：異議人代理人有無拿出車
    牌給你看？）他打開行李箱說車牌掉了，我有看到車牌，沒
    有注意車牌上有無膠帶，當時光線不足。」、「（問：證人
    的意思是如果車牌剛掉的話，就不會舉發？）是。」、「（
    問：確定代理人有告知車牌是傍晚時就掉？）是。」是異議
    人所有車輛之違規事實，業據執勤員警因乙○○於車牌掉落
    時起至遭舉發時止，有足夠時間將車送修懸掛車牌於規定位
    置而不為，依其職權裁量仍認應予舉發，尚稱妥適，且本件
    現場舉發警員即證人羅卓鑫與異議人素昧平生，並無仇隙，
    衡情當無設詞攀誣、濫予舉發之理，本件既無任何證據足資
    證明證人陳瑞淇有捏造事實、違法取締之情事，則執勤警員
    本其維護交通秩序、安全職責所為之舉發，自應受到合法、
    正確之推定。且代理人乙○○於96年2 月20日到案陳述時，
    係表示其機車車當天移車被其他車輛將車牌勾住掉落，騎去
    修理時，即被強行開單，甚不合理等語（見本院卷第17頁）
    。與其異議狀所載係遭後方機車由後撞上，以致車牌掉落，
    前後供詞相互予盾，其可信性已非無疑；是代理人於本院調
    查時否認有告訴警察說車牌是傍晚掉的，伊是晚上8點才到
    竹北，拿完東西9點多離開，開單時間是9點40幾分，其所辯
    即難以採信。
六、異議人前開所辯雖無可採，然本件竹市警交字第 E00000000
    號舉發通知單上所載駕駛人為乙○○，而非異議人甲○○，
    且違規人乙○○亦於上揭通知單上所載日期到案填具違規人
    之詳細基本資料並陳明，業如前述。又本院依職權向臺中市
    監理站函查上揭裁決書處分之對象，並經該站於96年6月5日
    以中監中字第0960003640號函覆略謂：本案違反法條係以車
    輛所有人（甲○○）為受處分人；該站裁決人員於裁處警方
    舉發之「非逕行舉發」案件時，均會於裁決書受處分人欄位
    處加註違規人（即本案乙○○）附知車主，另本案因尚需執
    行吊銷車輛所有人之牌照且車主亦未檢附相關資料提出轉罰
    申請，故無法擅依條例第85條轉歸責於蘇君云云（見本院卷
    第37頁），惟細繹道路交通管理處罰條例第85條第1 項，係
    以違規駕駛人為處罰對象之立法原則，應指處罰機關在當場
    不能攔截製單舉發，而以汽車所有人逕行舉發之例外情形，
    於知悉實際違規駕駛人之年籍資料時，應即通知違規駕駛人
    到案而對其處罰，使實際違規者受到應有之行政裁罰，非可
    拘泥於條文文字所載，而認應侷限於由汽車所有人告知違規
    駕駛人之資料時始可另對違規駕駛人處罰，是原處分機關即
    臺中市監理站，明知違規人係乙○○，卻處分異議人，並強
    令異議人須另行提出違規人之相關資料申請轉罰，始可免責
    ，即與法未合。
七、本件原處分機關雖以異議人甲○○所有車號GX8-992 號重機
    車，於96年2月5日晚間9點40 分，由乙○○（代理人）騎乘
    行經頭前溪橋南下機車道口處，因「未懸掛號牌行駛道路」
    ，為新竹市警察局第二分局文華派出所員警於96年2月5日以
    填掣竹市警交字第E00000000 號舉發單交由乙○○簽收後舉
    發之，因而以異議人為裁罰對象，而裁處5,400 元，並吊銷
    牌照。惟本件交通違規行為之實際駕駛人即異議人之代理人
    乙○○，且於當日簽收舉發單，並於舉發通知單所載應到案
    日期（即96年2月20 日）具狀申訴，並自承舉發當時車輛係
    由其本人駕駛之事實，復載明其姓名、地址、聯絡電話等情
    ，有臺中市監理站96年2月12日中監中字第0960000984 號及
    所附陳述單影本乙紙附卷可佐（見本院卷第16頁、第17頁）
    。足認原處分機關於舉發通知單所載之應到案日期前，即已
    知悉本件逕行舉發違反道路交通管理事件之「實際違規駕駛
    人」姓名、住址等事項，依前開規定及說明，原處分機關自
    應另行通知該實際違規駕駛人即異議人之代理人乙○○到案
    依法處理，尚不得逕對車輛所有人即異議人處罰。是以，本
    件異議人聲明異議之內容雖無理由，惟原處分機關對非違規
    駕駛人之汽車所有人即異議人甲○○裁處罰鍰5,400 元，並
    吊銷牌照之裁決處分，依前開規定於法不合，應予撤銷，併
    諭知異議人不罰。
八、依道路交通案件處理辦法第20條前段，裁定如主文。
中    華    民    國    97    年    2     月    22    日
                  交通法庭法  官  黃美盈
以上正本證明與原本無異。
如不服本裁定應於送達後5 日內向本院提出抗告狀。
中    華    民    國    97    年    2     月    22    日
                          書記官  吳美雲


司法院資訊處製作；財團法人民間司法改革基金會備份。
